臺灣雲林地方法院交通事件裁定　　　　　　　　　　九十三年度交聲字第一八五號
　　移
　　異　議　人
　　即受處分人　甲○○○交通有限公司
　　法定代理人　吳雯玉
　　代　理　人　鄭明昌
右列受處分人因違反道路交通管理處罰條例案件，對於交通部公路總局嘉義區監理所
雲林監理站民國九十三年八月九日所為之裁決處分（原處分案號：雲監裁字第裁七二
─Ｚ00000000號），聲明異議，本院裁定如左：
    主  文
異議駁回。
    理  由
一、原處分機關交通部公路總局嘉義區監理所雲林監理站以異議人甲○○○交通有限
    公司（下稱新洲公司）所有之車號九八一─ＧＶ號營業貨運曳引車，於民國九十
    三年五月三十一日十八時六分，行經國道三號高速公路南下指標三三三公里處時
    ，因領有號牌而未懸掛（未懸掛拖車頭後號牌九八一─ＧＶ號，將車牌放置於拖
    車架左側置物箱），為警攔車稽查，內政部警政署國道公路警察局第八警察隊白
    河分隊員警即以異議人公司有違反道路交通管理處罰條例第十二條第一項第七款
    規定之行為，予以掣單舉發。嗣異議人公司於應到案日期前（即九十三年六月十
    五日前）提出申訴，經原處分機關認異議人公司之申訴無理由，乃依道路交通管
    理處罰條例第十二條第一項第七款、第二項及違反道路交通管理事件統一裁罰基
    準表規定，裁處新台幣（下同）五千元罰鍰，並吊銷牌照。
二、聲明異議意旨略以：本公司所有車號九八一─ＧＶ號曳引車於九十三年五月三十
    一日在國三公路為警舉發未懸掛拖車頭後號牌，然而，本車剛好是在舉發地點前
    方不遠處，因為拖車頭後方號牌底座斷裂掉落，致使車牌無法懸掛固定，只好先
    將後車牌連同車牌底座放置在拖車置物箱；況且拖車頭前方及聯結之半拖車後方
    皆有懸掛號牌（九八一─ＧＶ及一五─ＫＳ），絕非故意不懸掛號牌，為此提出
    異議等語，並提出曳引車照片六張為證。
三、按曳引車號牌每車二面，應正面懸掛於車輛前後端之明顯適當位置，道路交通安
    全規則第十一條第一項第二款定有明文。又汽車已領有號牌而未懸掛，處汽車所
    有人三千六百元以上一萬零八百元以下罰鍰，並吊銷牌照，亦分別為道路交通管
    理處罰條例第十二條第一項第七款、第二項所明定。
四、經查，案外人羅光評駕駛異議人公司所有之車號九八一─ＧＶ號營業貨運曳引車
    ，於九十三年五月三十一日十八時六分，行經國道三號高速公路南下指標三三三
    公里處時，經警攔車發現該車領有號牌而未懸掛（未懸掛拖車頭後號牌九八一─
    ＧＶ號，將車牌放置於拖車架左側置物箱），乃以異議人公司有違反道路交通管
    理處罰條例第十二條第一項第七款規定之行為，予以掣單舉發。嗣異議人於應到
    案日期前提出申訴，經原處分機關認異議人之申訴無理由，乃依道路交通管理處
    罰條例第十二條第一項第七款、第二項及違反道路交通管理事件統一裁罰基準表
    規定，裁處五千元罰鍰，並吊銷牌照等情，有內政部警政署國道公路警察局九十
    三年五月三十一日公警局交字第Ｚ00000000號舉發違反道路交通管理事
    件通知單、交通違規陳述單及查詢單、雲林監理站九十三年八月九日雲監裁字第
    裁七二─Ｚ00000000號違反道路交通管理事件裁決書（以上均為影本）
    、公路監理電子閘門車號查詢汽車車籍表各一份在卷足稽。異議人公司對於舉發
    當時，該公司之上開曳引車車頭後端確實未懸掛九八一─ＧＶ號號牌之事實固不
    爭執，惟以前開情詞為辯。然查：
  (一)異議人公司代理人於本院訊問時到庭陳稱異議理由略以：我們有一部六輪曳引車
    在國道三號高速公路行駛時，在古坑休息站司機發現曳引車左後輪部位原本懸掛
    九八一─ＧＶ號牌掉落，掉落之後，司機把他撿起來置於半拖車左側置物箱內，
    結果被國道警察舉發未懸掛車牌。我們認為係因牌座損壞一時無法馬上修復，因
    為這個必須透過電焊來修理，所以我們認為並不是故意不懸掛等語，核與前揭異
    議人公司聲明異議意旨，就號牌脫落之地點已有不符，是本件曳引車之車頭後端
    號牌脫落之實情為何，已非無疑。
  (二)證人即當日舉發本件違規之白河分隊執勤員警林裕崇到庭證稱：（可否說明舉發
    經過？）當天我們執行南向巡邏勤務，我們開車經過違規車輛時，看到該曳引車
    頭後方沒有懸掛號牌，所以我們就示意砂石車駕駛停車，停車之後我們向駕駛拿
    駕照、行照、及拖車證，就告知他，他曳引車的後面沒有懸掛車牌，司機說，號
    牌是在砂石工地掉的。他沒有說在哪裡的工地，也沒有說號牌掉落的原因，我們
    就舉發。（你們如何找到掉落的號牌？）司機說是在置物箱裡面，置物箱應該是
    在曳引車的左側。（司機說他的號牌是在砂石工地掉的是否跟你說的？）對，因
    為我跟司機之前在旁邊交談。（司機有無跟你提到他是在古坑休息站的時候號牌
    掉的？）我印象中是沒有等語，經本院隔離訊問結果，證人即當日與警員林裕崇
    共同執勤之員警蔣光宇亦證述：（你們舉發原因？）我們當天執行巡邏勤務，在
    國道三號高速公路南下三三一公里處時，我們發現這台違規車輛有滴水的情形。
    我們就追這台車到了南下三三三公里時，把這台車攔下，攔下後我們請駕駛拿出
    駕行照及拖車使用證，我們發現此曳引車的後車頭未依規定懸掛號牌，於是我就
    拿錄影機錄影，我同事林裕崇有問司機車牌在哪裡？司機說在半拖車左側的置物
    箱，然後我即依法製單舉發。（司機有無向你們說明號牌掉落原因？）司機有跟
    林裕崇說是在砂石場工地就掉落了，我當時沒有聽到這句話，是我在旁邊製單時
    ，林裕崇告訴我的。（司機有無說是在古坑休息站掉落的？）沒有聽到司機這樣
    講。（司機有無說砂石場工地是在何處？）司機沒有講，我們也沒有問。（舉發
    地點距離古坑休息占有多遠？）可能有四、五十公里，舉發地點在南下三三三公
    里，即將接近官田系統交流道。（司機有無說為何會掉？）沒有聽說等語，二位
    證人在本院隔離訊問下，就舉發情節之證述仍大致相符，且證人既均為依法執行
    職務之公務員，與異議人公司又素無嫌隙，其公正執法應可期待，若非確有違規
    情事，證人實無構陷誣攀之理，駕駛人羅光評既為砂石車司機，平日即在砂石工
    地往來，又係在遭員警攔車舉發時，與員警交談時所為之陳述，其當時所述應係
    實情，較具有可信性，是本件曳引車後端號牌是在砂石工地脫落之事實，應可認
    定。既然號牌係在砂石工地脫落，則駕駛人自可在上路前進行處理，而非逕自上
    路（縱然異議人公司所辯號牌是在休息站脫落屬實，駕駛人亦非不可進行簡易處
    理，例如以繩索或鐵絲線暫時固定），而異議人公司既為曳引車之所有人，平日
    即應對於車輛配備狀況加以檢查注意，曳引車號牌均經螺絲固定，若平時加以注
    意檢查，應可避免號牌脫落之情事發生，本件曳引車號牌未經外力影響即無端脫
    落，足見異議人公司平日未能善盡保養之責，其自有可歸責之處。
  (三)再者，車輛應依指定位置懸掛車輛號牌之本旨，乃在辨識車籍、特定車輛，對交
    通安全之維護有事後規制、追究之功效，前揭道路交通安全規則第十一條第一項
    第二款即本於斯旨而予以明定，汽車所有人自不得以車頭前端已懸掛號牌，據為
    車頭後端毋庸再行懸掛號牌之理由，反之亦然，是異議人公司辯稱拖車頭前方及
    聯結之半拖車後方皆有懸掛號牌（九八一─ＧＶ及一五─ＫＳ），絕非故意不懸
    掛號牌等語，顯無足採至灼。
五、綜上所述，異議人公司上開所辯，均無足採，異議人公司已領有號牌而未懸掛之
    違規事實，至為明確，從而原處分機關依道路交通管理處罰條例第十二條第一項
    第七款、第二項及違反道路交通管理事件統一裁罰基準表之規定，裁處異議人五
    千元之罰鍰，並吊銷牌照，核無違誤，本件異議人之異議為無理由，自應將其異
    議駁回。
六、據上論斷，應依道路交通管理處罰條例第八十七條第二項，道路交通案件處理辦
    法第十九條，裁定如主文。
中     華     民     國     九十三      年     十一     月     三十     日
                                        臺灣雲林地方法院交通法庭
                                            法  官  李明益
右正本證明與原本無異。
如不服本裁定，應於裁定送達後五日內向本院提出抗告狀。
                                            書記官  莊正彬
中     華     民     國     九十三      年     十一     月     三十     日
